---
title: "Serie precipitaciones mensuales"
author:
  - Valeria Hernandez
  - Joan Lamprea
  - Deivis Cardenas
output:
  html_document: default
  pdf_document: default
date: "2022-10-28"
---

```{r setup, include=FALSE}
knitr::opts_chunk$set(echo = TRUE)
```

```{r Ajuste directorio de trabajo , include=FALSE}
# Conocer y ajustar directorios de trabajo
getwd()
#setwd("C:/Absolutely_All/Work_Folder")
#getwd()
```

```{r Borrado elementos espacio de trabajo , include=FALSE}
# Borrar los objetos en el espacio de trabajo
rm(list=ls())
#ls()
```

```{r Librerias , include=FALSE}
# Se cargan la librerias a utlizar
library(aTSA)
library(cumstats)
library(dplyr)
library(fable)
library(feasts)
library(FitAR)
library(forecast)
library(fpp)
library(fpp3)
library(fUnitRoots)
library(lmtest)
library(lubridate)
library(readr)
library(readxl)
library(sarima)
library(tidyverse)
library(timetk)
library(tseries)
library(tsibble)
library(TSstudio)
library(urca)
library(uroot)
library(xts)
library(zoo)
require("PolynomF")
```

# Cuaderno de prueba proyecto Series de tiempo univariadas
  
Carga de datos desde repositorio
```{r Importacion de datos , include=FALSE}
# Datos precipitación MENSUALES (01-2000 al 12-2021)
url_2 = 'https://raw.githubusercontent.com/decardenass/SeriesDeTiempoUnivariadas2022_2/main/Proyecto/Datos/Datos%20precipitaci%C3%B3n%20mensual%20hasta%202021.csv'

lluvia_ori = read.csv(url_2, sep=";")
```

```{r Datos de trabajo , include=FALSE}
lluvia = lluvia_ori
lluvia$Fecha = as.Date(lluvia$Fecha) #Ajuste de fecha

#lluvia.df = as.data.frame(datos_ori)
lluvia.df <- data.frame(Fecha = lluvia$Fecha, Valor = lluvia$Valor)

lluvia.tb <- tibble(lluvia.df)
lluvia.tb$Fecha <- yearmonth(lluvia.tb$Fecha)

lluvia.tsb <- as_tsibble(lluvia.tb, index=Fecha)
```
  
# Serie de tiempo 2 ----- Precipitaciones -----
```{r Grafica serie de tiempo, echo=FALSE}
lluvia.ts = ts(lluvia$`Valor`, frequency = 12, start=c(2000, 1))
plot.ts(lluvia.ts, main = "Precipitacion mensual", xlab = "Tiempo", ylab = "Pm")
```
  
Diagramas de autocorrelacion serie original
```{r Diagramas de autocorrelacion serie de tiempo, echo=FALSE}
## ----- Diagrama de autocorrelacion precipitaciones ----- ###
acf(lluvia.ts, lag.max = 40, ci.type='ma', na.action = na.fail, main = "Autocorrelacion lluvia")

## ----- Diagrama de autocorrelacion parcial precipitaciones ----- ###
acf(lluvia.ts, lag.max = 30, type='partial', main = "Autocorrelacion parciales lluvia")
```
  

```{r Ajuste de Varianza Marginal, echo=FALSE}
FitAR::BoxCox(lluvia.ts)###Me entrega una gráfica
tbc = timetk::box_cox_vec(lluvia.ts,lambda = 'auto',silent = F)

lambda= auto_lambda(
  lluvia.ts,
  method = "guerrero",
  lambda_lower = 0,
  lambda_upper = 2
)
lambda

par(mfrow=c(1,2))
plot(lluvia.ts, main = "varianza marginal sin ajustar", xlab = "Tiempo", ylab = "")
plot(timetk::box_cox_vec(lluvia.ts,lambda = lambda,silent = F),main = "varianza marginal ajustada", xlab = "Tiempo", ylab = "")

forecast::BoxCox.lambda(timetk::box_cox_vec(lluvia.ts,
                        lambda = lambda,silent = F), 
                        method = "guerrero", lower = -1, upper = 2) #1.012277 Indica que la varianza marginal ha sido estabilizada
```
  
Estimación y eliminación de tendencia lineal
```{r Estimación y eliminación de tendencia lineal, echo=FALSE}
summary(fit_lluvia <- lm(lluvia.ts~time(lluvia.ts), na.action=NULL))

# Gráfico con recta de tendencia
plot(lluvia.ts, ylab="Pm") 
abline(fit_lluvia,col = "red") # Se añade la recta ajusta

###Eliminamos la tendencia con la predicción la recta
ElimiTendlluvia.ts=lluvia.ts-predict(fit_lluvia)
plot(ElimiTendlluvia.ts, main="Serie lluvias sin tendencia lineal", ylab="Pm")
```
  
Estimación de la tendencia no lineal
```{r Estimación de tendencia no lineal, echo=FALSE}
interactive <- FALSE
#Para validar si la tendencia es lineal o no
fecha_pm = lluvia$Fecha
df_pm = data.frame(Fecha=fecha_pm,valor_pm=as.matrix(lluvia$Valor))
str(df_pm)
tibble_pm = tibble(df_pm)
duplicates(tibble_pm, key = NULL, index = Fecha)##NO hay registros duplicados

print(duplicates(tibble_pm, key = NULL, index=Fecha))
tsibble_pm=tsibble(tibble_pm,index=Fecha)

tsibble_pm

tsibble_pm%>%timetk::plot_time_series(Fecha, valor_pm, 
                   .interactive = interactive,
                   .plotly_slider = TRUE)

tibble_pm%>%mutate(valor_pm_ajus=smooth_vec(valor_pm,span = 0.75, degree = 2))

tsibble_pm%>%mutate(valor_pm_ajus=smooth_vec(valor_pm,span = 0.75, degree = 2))%>%
  ggplot(aes(Fecha, valor_pm)) +
    geom_line() +
    geom_line(aes(y = valor_pm_ajus), color = "red")
```
  
Analisis de estacionalidad de la serie original
```{r Analisis de estacionalidad serie original, echo=FALSE}
library(forecast)
library(TSstudio)
#library(plotly)

monthplot(lluvia.ts, main = "Grafico de meses - Lluvias")
ggseasonplot(lluvia.ts,year.labels=TRUE,continuous=TRUE)
spectrum(lluvia.ts, log='no')
ggseasonplot(lluvia.ts,  polar = TRUE)
ts_seasonal(lluvia.ts, type = "box") # type ="normal", "box", "all"
ts_heatmap(lluvia.ts,title = "Mapa de Calor - Lluvias")
```
  
Se evidencia un comportamiento con estacionalidad de periodo 12.
  
Busqueda de raices unitarias ordinarias y estacionales
```{r}
adf.test(lluvia.ts,k=12)
ndiffs(lluvia.ts) # Permite saber el número de raices unitarias ordinarias

nsdiffs(lluvia.ts) # Permite saber el número de raices unitarias estacionales

stats::ar(lluvia.ts)

fUnitRoots::adfTest(lluvia.ts,lags=14)
fUnitRoots::adfTest(lluvia.ts,lags=14,type='ct')
```
  
De acuerdo a la estadística de Dickey-Fuller, la serie parece ser estacionaria, es decir que no requiere diferenciación ordinaria, pero si diferenciación estacional, por lo cual se procede con dicha diferenciacion.
  
Diferencia estacional de la serie original
```{r Diferenciacion estacional serie origianl, echo=FALSE}
dif_est_lluvia.ts=diff(lluvia.ts, lag=12, differences = 1)
#par(mfrow=c(2,1))
plot(diff(lluvia.ts), main="Serie diferenciada ordinariamente")
plot(dif_est_lluvia.ts, main="Serie diferenciada estacionalmente")
monthplot(dif_est_lluvia.ts)
nsdiffs(dif_est_lluvia.ts)
```
    
Se observa que al aplicar una diferencia estacional a la serie, el comportamiento del gráfico de meses es acorde a una serie estacionaria.

Se procede a graficar la ACF y la PACF para determinar los rezagos asocidos a los valores p,q,P y Q.
  
ACP y PACF de la serie diferenciada estacionalmente
```{r ACF y PACF de la serie diferenciada estacionalmente, echo=FALSE}
acf(dif_est_lluvia.ts,lag.max = 48,ci.type='ma', main="ACF serie diferenciada")  # Permite hallar "Q" y "q"
pacf(dif_est_lluvia.ts,lag.max = 48, main="ACP serie diferenciada") # Permite hallar "P" y "p"
```
  
De acuerdo al PACF de la serie diferenciada estacionalmente: "P=1" y "p=2".
De acuerdo al ACF de la serie diferenciada estacionalmente:  "Q=1" y "q=2".
  
Con los parametros observados, se procede a ajustar un modelo inicial y a evaluar sus respectivos residuales.
```{r Modelo inicial y sus residuales, echo=FALSE}
p_min=2
q_min=2
modelo_ini = Arima(lluvia.ts, c(p_min, 0, q_min), seasonal = list(order = c(1, 1, 1), period = 12),lambda = NULL, fixed=c(NA,NA,NA,NA,NA,NA))
coeftest(modelo_ini)
summary(modelo_ini)

###Analisis de residuales
#x11()
residuales_modelo_ini <- modelo_ini$residuals
plot(residuales_modelo_ini)
acf(residuales_modelo_ini,lag.max = 24)
pacf(residuales_modelo_ini,lag.max = 24)

#Test de autocorrelacion
Box.test(residuales_modelo_ini, lag = (length(residuales_modelo_ini)/4), type = "Ljung-Box", fitdf = p_min+q_min)

######Análisis de Outliers
#Test de normalidad
jarque.bera.test(residuales_modelo_ini)

#Chequeo resumen residuales
checkresiduals(modelo_ini)

###Estaditicas CUSUM
#res=residuales
cum=cumsum(residuales_modelo_ini)/sd(residuales_modelo_ini)
N=length(residuales_modelo_ini)
cumq=cumsum(residuales_modelo_ini^2)/sum(residuales_modelo_ini^2)
Af=0.948 ###Cuantil del 95% para la estad?stica cusum
#n=((1/2)*(N-k))-1 # Para buscar en la tabla de CUSUMQ. k es el número de parametros del modelo
co=0.10169 ####Valor del cuantil aproximado para cusumsq para n/2
LS=Af*sqrt(N)+2*Af*c(1:length(residuales_modelo_ini))/sqrt(N)
LI=-LS
LQS=co+(1:length(residuales_modelo_ini))/N
LQI=-co+(1:length(residuales_modelo_ini))/N
#par(mfrow=c(2,1))
plot(cum,type="l",ylim=c(min(LI),max(LS)),xlab="t",ylab="",main="CUSUM")
lines(LS,type="S",col="red")
lines(LI,type="S",col="red")

#CUSUM Square
plot(cumq,type="l",xlab="t",ylab="",main="CUSUMSQ")                      
lines(LQS,type="S",col="red")                                                                         
lines(LQI,type="S",col="red")

### Pronostico del modelo
pronostico_modelo_ini = forecast(modelo_ini)
autoplot(pronostico_modelo_ini)
```
  
Teniendo los parametros para el modelo ya ajustados, se procede a probar otras alternativas.
  
Modelamiento del ciclo para la serie original.
```{r ciclo unicamente, echo=FALSE}
ajuste <- lluvia.tsb%>%model(
  `FourierK=1`=ARIMA(Valor~fourier(K=1)+pdq(0,0,0)+PDQ(0,0,0)),
  `FourierK=2`=ARIMA(Valor~fourier(K=2)+pdq(0,0,0)+PDQ(0,0,0)),
  `FourierK=3`=ARIMA(Valor~fourier(K=3)+pdq(0,0,0)+PDQ(0,0,0)),
  `Dummy`=ARIMA(Valor~season()+pdq(3,0,2)+PDQ(0,0,0))                              )
## Podemos agregar la opción fixed como una lista dentro de ARIMA, por ejemplo:
###fixed = list(ar1 = 0.3, ma2 = 0).

ajuste
glance(ajuste)

ajuste
glance(ajuste) %>% arrange(AICc) %>% select(.model:BIC)

ajuste %>%
  fabletools::forecast(h = "2 years") %>%
  autoplot(lluvia.tb, level = 95) +
  facet_wrap(vars(.model), ncol = 2) +
  guides(colour = "none", fill = "none", level = "none") +
  geom_label(
    aes(x = yearmonth("2000 Jan"), y = 0.5,
        label = paste0("AICc = ", format(AICc))),
    data = glance(ajuste)
  ) +
  labs(title= "Precipitacion promedio mensual",
       y="PM")
```
De los modelos anteriores los que parecen tener mejores resultados son la regresión con variables dummy y Fourier con k=3. Se procede a revisar los residuales de dichos modelos.
```{r Chequeo residuales FourierK3 y dummy}
##Chequeo significancia Fourier k=3
ajuste %>%
  select(`FourierK=3`)%>%report()

ajuste %>%
     select(`FourierK=3`)%>%coef()

###Residuales
ajuste %>%
  select(`FourierK=3`) %>%
  gg_tsresiduals()
####Saca algunas carcaterística para comprobar el ajuste del modelo

augment_ajuste_tb<-ajuste %>%
    select(`FourierK=3`)%>%augment()


##Chequeo significancia Dummy
ajuste %>%
  select(Dummy)%>%report()

ajuste %>%
     select(Dummy)%>%coef()

###Residuales
ajuste %>%
  select(Dummy) %>%
  gg_tsresiduals()
####Saca algunas carcaterística para comprobar el ajuste del modelo

augment_ajuste_tb<-ajuste %>%
    select(Dummy)%>%augment()

```


Pronostico con suavizamiento exponencial
```{r Suavizamiento exponencial, echo=FALSE}
tsibble_lluvia.ts=as_tsibble(lluvia.ts)
HWAP=stats::HoltWinters(lluvia.ts,seasonal="additive") ##Puede establecer beta=F y/0 gamma=F, además el objeto debe ser de clase ts.
HWAP_1=forecast::hw(lluvia.ts,seasonal="additive",damped=TRUE)  ###También se puede usar holt

plot(HWAP)
plot(HWAP_1)

ajustados=fitted(HWAP)
plot(ajustados)
#ajustados
HWAP
#####
summary(HWAP_1)
####
predictionHWAP_1=forecast::forecast(HWAP,h=12,level =0.95,lambda = 0)
predictionHWAP_1
plot(predictionHWAP_1)
predictionHWAP_2=predict(HWAP,n.ahead = 12, prediction.interval = T, level = 0.95)
predictionHWAP_2=forecast::InvBoxCox(predictionHWAP_2,lambda=0)
predictionHWAP_2

####Usando objeto tsibble con ETS de fable, "A":additive "M": multiplicative, "N":nada, "Ad" "Md" damped. Note que hay algunos parámetros que se pueden establecer en cero
ajustepass=tsibble_lluvia.ts%>%
  model(ETS(value~ error("A")+trend("A")+season("A")))

pronostico=ajustepass%>%
  fabletools::forecast(h=12)
pronostico

pronostico%>%autoplot(tsibble_lluvia.ts)+geom_line(aes(y=.fitted),col="#D55E00",data=augment(ajustepass))+labs(y=" ",title="Pronostico u ajustados")+guides(colour="none")
```
  
Ajuste usando STL
```{r Ajuste usando STL de feasts y model, echo=FALSE}
###Ajuste usando STL de feasts y model

fit_lluvia.tsb =lluvia.tsb%>%
  model(stlf=decomposition_model(STL(Valor ~ trend(window = 13) +
                   season(window = "periodic"),
    robust = TRUE),NAIVE(season_adjust)))

fit_lluvia.tsb%>%fabletools::forecast()%>%autoplot(lluvia.tsb)+ labs(y=" a",title=" b")  

Pronostico_stl<-fit_lluvia.tsb%>%fabletools::forecast()  
Pronostico_stl
###Por defecto hace el pronóstico para el doble del ciclo estacional
```
  
Modelo automático sin parámetros especificados y residuales
```{r Modelo automatico, echo=FALSE}
modelo_auto = auto.arima(lluvia.ts)
coeftest(modelo_auto)
summary(modelo_auto)
checkresiduals(modelo_auto)
autoplot(forecast(modelo_auto))
```
  
```{r ets modeltime preparacion, echo=FALSE}

library(dplyr)
library(parsnip)
library(rsample)
library(timetk)
library(modeltime)
library(tsibble)
library(tidymodels)
###Creación del objeto sibble
#lluvia.tb<-as_tibble(as_tsibble(lAirPass))
#lluvia.tb$index=as.Date(lluvia.tb$index)
#lluvia.tb=rename(lluvia.tb,Fecha=index,lluvia.ts=value)
#lluvia.tb<-lluvia.tb%>%mutate(Airpass=exp(lluvia.ts))

lluvia.tb
###División en entrenamiento y prueba
splits_lluvia.tb=timetk::time_series_split(lluvia.tb,date_var=Fecha,assess = 12,cumulative = TRUE)
splits_lluvia.tb%>% tk_time_series_cv_plan()%>%
  plot_time_series_cv_plan(Fecha,lluvia.ts)
splits_lluvia.tb
```
