---
title: "prueba_proyecto"
output:
  html_document: default
  pdf_document: default
date: "2022-10-01"
---

```{r setup, include=FALSE}
knitr::opts_chunk$set(echo = TRUE)
```

# Cuaderno de prueba proyecto Series de tiempo univariadas

```{r}
library(readr)
```

Carga de datos desde repositorio
```{r}
# Datos acciones Bancolombia DIARIAS (01-01-2017 al 31-12-2021)
url_1 = 'https://raw.githubusercontent.com/decardenass/SeriesDeTiempoUnivariadas2022_2/main/Proyecto/Datos/Bancolombia.csv'

# Datos precipitación MENSUALES (01-2000 al 08-2022)
url_2 = 'https://raw.githubusercontent.com/decardenass/SeriesDeTiempoUnivariadas2022_2/main/Proyecto/Datos/Datos%20precipitaci%C3%B3n%20mensual.csv'

banco = read.csv(url_1, sep=";")
#df_2 = read.csv(url_2, sep=";")
```

Ajuste de fecha
```{r}
banco$Fecha = rev(as.Date(banco$Fecha))
#df_2$Fecha = as.Date(df_2$Fecha)
```

## Serie de tiempo 1 ----- Acciones Bancolombia -----
```{r}
banco.ts = ts(rev(banco$`Último`), frequency = 244, start=c(2017, 01, 02))
plot.ts(banco.ts, main = "Precio al cierre de acciones Bancolombia diario", xlab = "Tiempo", ylab = "Precio")
```

Diagrama de autocorrelación acciones Bancolombia
```{r}
## ----- Diagrama de autocorrelación acciones Bancolombia ----- ###

acf(banco['Último'], lag.max = NULL,
    type = "correlation",
    plot = TRUE,
    na.action = na.fail,
    main = "Autocorrelación acciones Bancolombia")
```

Diagrama de autocorrelación parcial acciones Bancolombia
```{r}
## ----- Diagrama de autocorrelación parcial acciones Bancolombia ----- ###

pacf(banco['Último'], lag.max = NULL,
    plot = TRUE,
    na.action = na.fail,
    main = "Autocorrelación parcial acciones Bancolombia")
```

Regresión para determinar tendencia lineal de acciones Bancolombia
```{r}
summary(fit_banco <- lm(banco.ts~time(banco.ts), na.action=NULL))
```

Gráfico con recta de tendencia acciones Bancolombia
```{r}
# Gráfico con recta de tendencia
plot(banco.ts, ylab="Precio accion") 
abline(fit_banco,col = "red") # Se añade la recta ajusta
```

Gráfico con tendencia lineal eliminada de acciones Bancolombia
```{r}
###Eliminamos la tendencia con la predicción la recta
ElimiTendbanco.ts=banco.ts-predict(fit_banco)
plot(ElimiTendbanco.ts, ylab="Precio accion", main="Serie Bancolombia Sin tendencia")
```
Se ajusta una tendencia que, visualmente, no es lineal. Se puede decir, entonces, que la tendencia es de tipo estocástica
```{r}
library(TSstudio)
library(tidyverse)
library(lubridate)
library(timetk)
library(tsibble)

interactive <- FALSE
#Para validar si la tendencia es lineal o no
indice_cierre = banco$Fecha
df_cierre = data.frame(Fecha=indice_cierre,Precio_cierre=as.matrix(banco$Último))
str(df_cierre)
tibble_cierre = tibble(df_cierre)
duplicates(tibble_cierre, key = NULL, index = Fecha)##NO hay registros duplicados

print(duplicates(tibble_cierre, key = NULL, index=Fecha))
tsibble_cierre=tsibble(tibble_cierre,index=Fecha)

tsibble_cierre

tsibble_cierre%>%timetk::plot_time_series(Fecha, Precio_cierre, 
                   .interactive = interactive,
                   .plotly_slider = TRUE)

tibble_cierre%>%mutate(Precio_cierre_ajus=smooth_vec(Precio_cierre,span = 0.75, degree = 2))

tsibble_cierre%>%mutate(Precio_cierre_ajus=smooth_vec(Precio_cierre,span = 0.75, degree = 2))%>%
  ggplot(aes(Fecha, Precio_cierre)) +
    geom_line() +
    geom_line(aes(y = Precio_cierre_ajus), color = "red")
```
Alternativa usando Descomposición por medio de filtros móviles
```{r Decompose}
cierre_decomp= decompose(banco.ts)
plot(cierre_decomp)
cierre_decomp$trend

```
Mapa de calor acciones Bancolombia
```{r}
#TSstudio::ts_heatmap(ElimiTendbanco.ts,title = "Mapa de Calor - acciones Bancolombia")
```