---
title: "prueba_proyecto"
output:
  html_document: default
  pdf_document: default
date: "2022-10-01"
---

```{r setup, include=FALSE}
knitr::opts_chunk$set(echo = TRUE)
```

```{r Borrado elementos espacio de trabajo , include=FALSE}
# Borrar los objetos en el espacio de trabajo
rm(list=ls())
#ls()
```

```{r Librerias , include=FALSE}
# Se cargan la librerias a utlizar
library(readr)
library(readxl)
library(TSstudio)
library(zoo)
library(tidyverse)
library(xts)
library(FitAR)
library(forecast)
library(lubridate)
library(timetk)
library(tsibble)
library(fable)
library(cumstats)
library(feasts)
library(fpp3)
library(lmtest)
```

# Cuaderno de prueba proyecto Series de tiempo univariadas
  
Carga de datos desde repositorio
```{r Importacion de datos , include=FALSE}
# Datos precipitación MENSUALES (01-2000 al 12-2021)
url_2 = 'https://raw.githubusercontent.com/decardenass/SeriesDeTiempoUnivariadas2022_2/main/Proyecto/Datos/Datos%20precipitaci%C3%B3n%20mensual%20hasta%202021.csv'

lluvia_ori = read.csv(url_2, sep=";")
```

```{r Datos de trabajo , include=FALSE}
lluvia = lluvia_ori
#lluvia.df = as.data.frame(datos_ori)
#datos.tsb = as_tsibble(datos.df %>% select(Fecha, Motor_vehicle_and_parts_dealers))
```

Ajuste de fecha
```{r}
#df_1$Fecha = rev(as.Date(df_1$Fecha))
lluvia$Fecha = as.Date(lluvia$Fecha)
```
# _____
# Serie de tiempo 2 ----- Precipitaciones -----
```{r}
lluvia.ts = ts(lluvia$`Valor`, frequency = 12, start=c(2000, 1))
plot.ts(lluvia.ts, main = "Precipitación mensual", xlab = "Tiempo", ylab = "Pm")
```
  
Diagramas de autocorrelacion  
```{r Diagramas de autocorrelacion serie de tiempo, echo=FALSE}
## ----- Diagrama de autocorrelacion precipitaciones ----- ###

acf(lluvia['Valor'], lag.max = NULL,
    type = "correlation",
    plot = TRUE,
    na.action = na.fail,
    main = "Autocorrelacion precipitaciones")


## ----- Diagrama de autocorrelacion parcial precipitaciones ----- ###

pacf(lluvia['Valor'], lag.max = NULL,
    plot = TRUE,
    na.action = na.fail,
    main = "Autocorrelacion parcial precipitaciones")
```

```{r Serie transformada y diferenciada log-diff, echo=FALSE}
l_lluvia.ts=log(lluvia.ts)
#x11()
#par(mar = c(1,1,1,1))
#par(mfrow=c(2,1))
plot(lluvia.ts,main="Serie de lluvias sin Transformar")
plot(l_lluvia.ts,main="Series de lluvias con Transformacion logaritmica")
plot(diff(l_lluvia.ts),main="Series de lluvias con Transformacion logaritmica diferenciada")
```
  
Calculo de lambda
```{r Calculo de lambda, echo=FALSE}
forecast::BoxCox.lambda(lluvia.ts, lower = 0, upper = 3) ###Me entrega el valor de lambda 
```
  
BoxCox intervalo
```{r BoxCox intervalo, echo=FALSE}
##method="loglik"
FitAR::BoxCox(lluvia.ts)###Me entrega una gráfica
```
  
Transformación de BoxCox para varianza marginal
```{r Transformación de BoxCox para varianza marginal, echo=FALSE}
##Box-Cox con timetk
#timetk::box_cox_vec(lluvia.ts,lambda = 'auto',silent = F)
tbc = timetk::box_cox_vec(lluvia.ts,lambda = 'auto',silent = F)
#forecast::BoxCox.lambda(lluvia.ts,method="guerrero",lower=0)
plot(tbc)
```
  
Estimación y eliminación de tendencia lineal
```{r Estimación y eliminación de tendencia lineal, echo=FALSE}
summary(fit_lluvia <- lm(lluvia.ts~time(lluvia.ts), na.action=NULL))

# Gráfico con recta de tendencia
plot(lluvia.ts, ylab="Pm") 
abline(fit_lluvia,col = "red") # Se añade la recta ajusta

###Eliminamos la tendencia con la predicción la recta
ElimiTendlluvia.ts=lluvia.ts-predict(fit_lluvia)
plot(ElimiTendlluvia.ts, main="Serie lluvias sin tendencia lineal", ylab="Pm")
```
  
Estimación de la tendencia no lineal
```{r Estimación de tendencia no lineal, echo=FALSE}
interactive <- FALSE
#Para validar si la tendencia es lineal o no
fecha_pm = lluvia$Fecha
df_pm = data.frame(Fecha=fecha_pm,valor_pm=as.matrix(lluvia$Valor))
str(df_pm)
tibble_pm = tibble(df_pm)
duplicates(tibble_pm, key = NULL, index = Fecha)##NO hay registros duplicados

print(duplicates(tibble_pm, key = NULL, index=Fecha))
tsibble_pm=tsibble(tibble_pm,index=Fecha)

tsibble_pm

tsibble_pm%>%timetk::plot_time_series(Fecha, valor_pm, 
                   .interactive = interactive,
                   .plotly_slider = TRUE)

tibble_pm%>%mutate(valor_pm_ajus=smooth_vec(valor_pm,span = 0.75, degree = 2))

tsibble_pm%>%mutate(valor_pm_ajus=smooth_vec(valor_pm,span = 0.75, degree = 2))%>%
  ggplot(aes(Fecha, valor_pm)) +
    geom_line() +
    geom_line(aes(y = valor_pm_ajus), color = "red")
```

```{r Descomposición lluvias, echo=FALSE}
valor_pm_decompo=decompose(lluvia.ts)
plot(valor_pm_decompo)
```
  
Analisis de estacionalidad de la serie original
```{r Analisis de estacionalidad serie original, echo=FALSE}
library(forecast)
library(TSstudio)
#library(plotly)

   ggseasonplot(lluvia.ts,year.labels=TRUE,continuous=TRUE)
   ggseasonplot(lluvia.ts,  polar = TRUE)
   ts_seasonal(lluvia.ts, type = "all")
   ts_heatmap(lluvia.ts,title = "Mapa de Calor - Lluvias")
   monthplot(lluvia.ts, main = "Grafico de meses - Lluvias")
   #ts_seasonal(lluvia.ts,type ="normal")
   #ts_seasonal(lluvia.ts, type = "box")
```
  
Diferenciacion de la serie  
```{r Diferenciacion de la serie, echo=FALSE}
#ndiffs(lluvia.ts) # Indica el numero de diferenciaciones requeridas para volver estacionaria la serie
dx=diff(lluvia.ts) #Serie diferenciada
par(mar = c(2,2,2,2))
fit = lm(lluvia.ts~time(lluvia.ts), na.action=NULL) # Regresión sobre el tiempo
par(mfrow=c(2,1))
plot(resid(fit), type="l", main="Serie sin tendencia lineal") 
plot(dx, type="l", main="Primera diferencia") 
```
  
Autocorrelaciones de la serie original, sin tendencia y diferenciada.
```{r Autocorrelaciones, echo=FALSE}
par(mar = c(3,2,3,2))
par(mfrow=c(3,1)) # plot ACFs
acf(lluvia.ts, 48, main="ACF lluvia")
acf(resid(fit), 48, main="ACF lluvia sin tendencia") 
acf(diff(lluvia.ts), 48, main="ACF lluvia primera diferencia")
```
  
Periodograma de la serie  
```{r Periodograma, echo=FALSE}
spectrum(lluvia.ts, log='no')
spectrum(dx)
#spectrum(lluvia.ts_tbl$lluvia$Valor[2:length(lluvia.ts_tbl$lluvia$Valor)],log='no')
abline(v=1, lty=2,col="red")
```
  
Estacionalidad con serie diferenciada
```{r Estacionalidad serie diferenciada, echo=FALSE}
library(forecast)
   ggseasonplot(dx,year.labels=TRUE,continuous=TRUE)
   ggseasonplot(dx,  polar = TRUE)
   ts_seasonal(dx, type = "all")
   ts_heatmap(dx,title = "Mapa de Calor - Serie diferenciada")
   monthplot(dx, main = "Grafico de meses - ")
   #ts_seasonal(lluvia.ts,type ="normal")
   #ts_seasonal(lluvia.ts, type = "box")
```
  
Eliminacion de estacionalidad serie original
```{r Eliminacion de estacionalidad, echo=FALSE}
dife_lluvia_noest = diff(lluvia.ts, lag = 12)
#plot(dife_lluvia_noest)
monthplot(dife_lluvia_noest)
spectrum(dife_lluvia_noest)
plot(decompose(dife_lluvia_noest))
```
  
Búsqueda de p,q vía acf y pacf serie original
```{r r ACF y PACF serie original sin estacionalidad para hallar p y q, echo=FALSE}
library(lmtest)
acf(lluvia.ts, lag.max = 40, ci.type='ma')   ####Rezago máximo q máximo 12
acf(lluvia.ts, lag.max = 30, type='partial')   ####Rezago máximo p máximo 10, 13 o 20?
```
  
De los diagramas de la ACF y la PACF para la serie original, se tiene que los parametros para el modelo AR pueden ser 14, 24 o 25; mientras que para el MA pueden ser 12, 24, 37.
  
Búsqueda de p,q vía acf y pacf serie diferenciada
```{r ACF y PACF serie diferenciada sin estacionalidad para hallar p y q, echo=FALSE}
acf(dife_lluvia_noest,lag.max = 30,ci.type='ma')
pacf(dife_lluvia_noest,lag.max = 60)
```
  
De los diagramas de la ACF y la PACF para la serie diferenciada, se tiene que los parametros para el modelo AR pueden ser 2, 12, 24, 36 o 48; mientras que para el MA pueden ser 2, 12 o 14.
    
Arima automatico
```{r Arima automatico, echo=FALSE}
#####Arima Automático
modelo.automatico1=auto.arima(dife_lluvia_noest,d=0,D=0,max.p=48,max.q=48,start.p=0, start.q=0,seasonal=FALSE,max.order=5,stationary=TRUE,ic="aicc", stepwise=FALSE,allowmean = TRUE)
#modelo.automatico1
summary(modelo.automatico1)
coeftest(modelo.automatico1)
checkresiduals(modelo.automatico1)
```
  
Considerando la serie original y parametros $p=??$ y $q=??$ se generan modelos AR, MA y ARMA para verificar el ajuste de dichos modelos a los datos.  
  
AR puro con $p=12$. Serie original. AR{2, 12, 24, 36 , 48} MA{2, 12, 14}.
```{r AR puro serie original, echo=FALSE}
AR_puro=forecast::Arima(lluvia.ts,order=c(12,0,0),include.mean = FALSE,method = c("CSS-ML")) #,fixed=c(NA,NA,NA,NA,NA,0,0)
print("----- Test de coeficientes -----")
coeftest(AR_puro)
#print("----- Resumen del modelo -----")
#summary(AR_puro)
checkresiduals(AR_puro)
tseries::jarque.bera.test(AR_puro$residuals)
```
  
MA puro con $q=13$. Serie original. AR{2, 12, 24, 36 , 48} MA{2, 12, 14}
```{r AR puro serie original., echo=FALSE}
MA_puro=forecast::Arima(lluvia.ts,order=c(0,0,15),include.mean = FALSE,method = c("CSS-ML")) #,fixed=c(NA,NA,NA,NA,NA,0,0)
print("----- Test de coeficientes -----")
coeftest(MA_puro)
#print("----- Resumen del modelo -----")
#summary(MA_puro)
checkresiduals(MA_puro)
tseries::jarque.bera.test(MA_puro$residuals)
```
  
ARMA mixto con $p=25$ y $q=14$. Serie original. AR{2, 12, 24, 36 , 48} MA{2, 12, 14}
```{r ARMA mixto pronostico en niveles, echo=FALSE}
ARMA_mixto=forecast::Arima(lluvia.ts,order=c(25,0,14),include.mean = FALSE,method = c("CSS-ML")) #,fixed=c(NA,NA,NA,NA,NA,0,0)
print("----- Test de coeficientes -----")
coeftest(ARMA_mixto)
#print("----- Resumen del modelo -----")
#summary(ARMA_mixto)
#plot(ARMA_mixto)
checkresiduals(ARMA_mixto)
tseries::jarque.bera.test(ARMA_mixto$residuals)
```
  
Ahora considerando la serie diferenciada y parametros $p=??$ y $q=??$ se generan modelos AR, MA y ARMA para verificar el ajuste de dichos modelos a los datos.

AR puro con $p=24$ y $d=1$. Con diferenciacion. AR{2, 12, 24, 36 , 48} MA{2, 12, 14}.
```{r AR puro diff, echo=FALSE}
AR_puro_diff=forecast::Arima(lluvia.ts,order=c(24,1,0),include.mean = FALSE,method = c("CSS-ML")) #,fixed=c(NA,NA,NA,NA,NA,0,0)
print("----- Test de coeficientes -----")
coeftest(AR_puro_diff)
#print("----- Resumen del modelo -----")
#summary(AR_puro_diff)
checkresiduals(AR_puro_diff)
tseries::jarque.bera.test(AR_puro_diff$residuals)
```
  
MA puro con $q=14$ y $d=1$. Con diferenciacion. AR{2, 12, 24, 36 , 48} MA{2, 12, 14}
```{r MA puro diff, echo=FALSE}
MA_puro_diff=forecast::Arima(lluvia.ts,order=c(0,1,14),include.mean = FALSE,method = c("CSS-ML")) #,fixed=c(NA,NA,NA,NA,NA,0,0)
print("----- Test de coeficientes -----")
coeftest(MA_puro_diff)
#print("----- Resumen del modelo -----")
#summary(MA_puro_diff)
checkresiduals(MA_puro_diff)
tseries::jarque.bera.test(MA_puro_diff$residuals)
```

ARMA mixto con $p=24$ , $q=2$  y $d=1$. Con diferenciacion. AR{2, 12, 24, 36 , 48} MA{2, 12, 14}
```{r ARMA mixto diff, echo=FALSE}
ARMA_mixto_diff=forecast::Arima(lluvia.ts,order=c(24,1,2),include.mean = FALSE,method = c("CSS-ML")) #,fixed=c(NA,NA,NA,NA,NA,0,0)
print("----- Test de coeficientes -----")
coeftest(ARMA_mixto_diff)
#print("----- Resumen del modelo -----")
#summary(ARMA_mixto_diff)
#plot(ARMA_mixto_diff)
checkresiduals(ARMA_mixto_diff)
tseries::jarque.bera.test(ARMA_mixto_diff$residuals)
```
  
De los modelos postulados, el que parece tener un mejor comportamiento respecto a sus residuales es el AR(24) con una diferenciacion de la serie original.
  
Analisis de Residuales Para el mejor modelo
```{r Analisis de Residuales mejor modelo, echo=FALSE}
# Analisis de residuales
residuales=AR_puro_diff$residuals
plot(residuales)
acf(residuales)
acf(residuales^2)
pacf(residuales)
#Test de normalidad
tseries::jarque.bera.test(residuales)
#Test de autocorrelacion
length(residuales)/4
sqrt(length(residuales))
Box.test(residuales, lag =48 , type = "Ljung-Box", fitdf = 24)#No puedo Rechazar la hipótesis de no autocorrelación!


###Estad?sticas CUSUM
res=residuales
cum=cumsum(res)/sd(res)
N=length(res)
cumq=cumsum(res^2)/sum(res^2)
Af=0.948 ###Cuantil del 95% para la estad?stica cusum
co=0.12531####Valor del cuantil aproximado para cusumsq para n/2
LS=Af*sqrt(N)+2*Af*c(1:length(res))/sqrt(N)
LI=-LS
LQS=co+(1:length(res))/N
LQI=-co+(1:length(res))/N
plot(cum,type="l",ylim=c(min(LI),max(LS)),xlab="t",ylab="",main="CUSUM")
lines(LS,type="S",col="red")
lines(LI,type="S",col="red")
#CUSUMSQ
plot(cumq,type="l",xlab="t",ylab="",main="CUSUMSQ")                      
lines(LQS,type="S",col="red")                                                                           
lines(LQI,type="S",col="red")
```
  
Análisis de Residuales Para el modelo modelo.automatico1 Serie lluvias
```{r Análisis de Residuales Para el modelo modelo.automatico1 Serie lluvias, echo=FALSE}
# An?lisis de residuales
residuales=modelo.automatico1$residuals
plot(residuales)
acf(residuales)
acf(residuales^2)
pacf(residuales)
#Test de normalidad
tseries::jarque.bera.test(residuales)
#Test de autocorrelaci?n
length(residuales)/4
sqrt(length(residuales))
sqrt(length(residuales))
Box.test(residuales, lag =20 , type = "Ljung-Box", fitdf = 2)#No puedo Rechazar la hipótesis de no autocorrelación!


###Estad?sticas CUSUM
res=residuales
cum=cumsum(res)/sd(res)
N=length(res)
cumq=cumsum(res^2)/sum(res^2)
Af=0.948 ###Cuantil del 95% para la estad?stica cusum
co=0.12531####Valor del cuantil aproximado para cusumsq para n/2
LS=Af*sqrt(N)+2*Af*c(1:length(res))/sqrt(N)
LI=-LS
LQS=co+(1:length(res))/N
LQI=-co+(1:length(res))/N
plot(cum,type="l",ylim=c(min(LI),max(LS)),xlab="t",ylab="",main="CUSUM")
lines(LS,type="S",col="red")
lines(LI,type="S",col="red")
#CUSUMSQ
plot(cumq,type="l",xlab="t",ylab="",main="CUSUMSQ")                      
lines(LQS,type="S",col="red")                                                                           
lines(LQI,type="S",col="red")
```
  
Modelamiento del ciclo para la serie diferenciada una vez.||| diferenciada y transformación logarítmica
```{r ciclo unicamente, echo=FALSE}
lluvia.df <- data.frame(Valor = lluvia$Valor, Fecha = lluvia$Fecha)

lluvia.tb <- tibble(lluvia.df)
lluvia.tb$Fecha <- yearmonth(lluvia.tb$Fecha)

#lluvia.tsb <- as_tsibble(lluvia %>% select(Valor, Fecha))
lluvia.tsb <- as_tsibble(lluvia.tb, index=Fecha)


ajuste <- lluvia.tsb%>%model(
  `FourierK=1`=ARIMA(Valor~fourier(K=1)+pdq(0,0,0)+PDQ(0,0,0)),
  `FourierK=2`=ARIMA(Valor~fourier(K=2)+pdq(0,0,0)+PDQ(0,0,0)),
  `FourierK=3`=ARIMA(Valor~fourier(K=3)+pdq(0,0,0)+PDQ(0,0,0)),
  `Dummy`=ARIMA(Valor~season()+pdq(0,0,0)+PDQ(0,0,0))                              )
## Podemos agregar la opción fixed como una lista dentro de ARIMA, por ejemplo:
###fixed = list(ar1 = 0.3, ma2 = 0).




ajuste
glance(ajuste)

ajuste
glance(ajuste) %>% arrange(AICc) %>% select(.model:BIC)

ajuste %>%
  fabletools::forecast(h = "2 years") %>%
  autoplot(lluvia.tb, level = 95) +
  facet_wrap(vars(.model), ncol = 2) +
  guides(colour = "none", fill = "none", level = "none") +
  geom_label(
    aes(x = yearmonth("2000 Jan"), y = 0.5,
        label = paste0("AICc = ", format(AICc))),
    data = glance(ajuste)
  ) +
  labs(title= "Precipitacion promedio mensual",
       y="PM")
```
  
Chequeo residuales Dummy
```{r chequeo de residuales Dummy, echo=FALSE}

##Chequeo significancia
ajuste %>%
  select(Dummy)%>%report()

ajuste %>%
     select(Dummy)%>%coef()

###Residuales
ajuste %>%
  select(Dummy) %>%
  gg_tsresiduals()
####Saca algunas carcaterística para comprobar el ajuste del modelo

augment_ajuste_tb<-ajuste %>%
    select(Dummy)%>%augment()
```
  
Chequeo residuales Fourier=3
```{r chequeo de residuales Fourier 3, echo=FALSE}

##Chequeo significancia
ajuste %>%
  select(`FourierK=3`)%>%report()

ajuste %>%
     select(`FourierK=3`)%>%coef()

###Residuales
ajuste %>%
  select(`FourierK=3`) %>%
  gg_tsresiduals()
####Saca algunas carcaterística para comprobar el ajuste del modelo

augment_ajuste_tb<-ajuste %>%
    select(`FourierK=3`)%>%augment()
```
  
El modelo de Fourier=3 parece ser el que mejor se ajusta a los datos.
  
Pronostico con suavizamiento exponencial
```{r Suavizamiento exponencial, echo=FALSE}
tsibble_lluvia.ts=as_tsibble(lluvia.ts)
HWAP=stats::HoltWinters(lluvia.ts,seasonal="additive") ##Puede establecer beta=F y/0 gamma=F, además el objeto debe ser de clase ts.
HWAP_1=forecast::hw(lluvia.ts,seasonal="additive",damped=TRUE)  ###También se puede usar holt

plot(HWAP)
plot(HWAP_1)

ajustados=fitted(HWAP)
plot(ajustados)
#ajustados
HWAP
#####
summary(HWAP_1)
####
predictionHWAP_1=forecast::forecast(HWAP,h=12,level =0.95,lambda = 0)
predictionHWAP_1
plot(predictionHWAP_1)
predictionHWAP_2=predict(HWAP,n.ahead = 12, prediction.interval = T, level = 0.95)
predictionHWAP_2=forecast::InvBoxCox(predictionHWAP_2,lambda=0)
predictionHWAP_2

####Usando objeto tsibble con ETS de fable, "A":additive "M": multiplicative, "N":nada, "Ad" "Md" damped. Note que hay algunos parámetros que se pueden establecer en cero
ajustepass=tsibble_lluvia.ts%>%
  model(ETS(value~ error("A")+trend("A")+season("A")))

pronostico=ajustepass%>%
  fabletools::forecast(h=12)
pronostico

pronostico%>%autoplot(tsibble_lluvia.ts)+geom_line(aes(y=.fitted),col="#D55E00",data=augment(ajustepass))+labs(y=" ",title="Pronostico u ajustados")+guides(colour="none")
```



  
  
  
Modelo automático sin parámetros especificados y residuales
```{r Modelo automatico, echo=FALSE}
mod_auto = auto.arima(lluvia.ts)
coeftest(mod_auto)
summary(mod_auto)
checkresiduals(mod_auto)
```

```{r Dummy y Fourier modelo automatico, echo=FALSE, eval=FALSE, results = "hide"}
mod_auto.df <- data.frame(Valor = mod_auto$Valor, Fecha = mod_auto$Fecha)

mod_auto.tb <- tibble(mod_auto.df)
mod_auto.tb$Fecha <- yearmonth(mod_auto.tb$Fecha)

#lluvia.tsb <- as_tsibble(lluvia %>% select(Valor, Fecha))
mod_auto.tsb <- as_tsibble(mod_auto.tb, index=Fecha)


ajuste_mod_auto <- mod_auto.tsb%>%model(
  `FourierK=1`=ARIMA(Valor~fourier(K=1)+pdq(3,0,2)+PDQ(0,0,0)),
  `FourierK=2`=ARIMA(Valor~fourier(K=2)+pdq(3,0,0)+PDQ(0,0,0)),
  `FourierK=3`=ARIMA(Valor~fourier(K=3)+pdq(3,0,2)+PDQ(0,0,0)),
  `Dummy`=ARIMA(Valor~season()+pdq(3,0,0)+PDQ(0,0,0))                              )
## Podemos agregar la opción fixed como una lista dentro de ARIMA, por ejemplo:
###fixed = list(ar1 = 0.3, ma2 = 0).


ajuste_mod_auto
glance(ajuste_mod_auto)

ajuste_mod_auto
glance(ajuste_mod_auto) %>% arrange(AICc) %>% select(.model:BIC)

ajuste_mod_auto %>%
  fabletools::forecast(h = "2 years") %>%
  autoplot(mod_auto.tb, level = 95) +
  facet_wrap(vars(.model), ncol = 2) +
  guides(colour = "none", fill = "none", level = "none") +
  geom_label(
    aes(x = yearmonth("2007 Jan"), y = 0.5,
        label = paste0("AICc = ", format(AICc))),
    data = glance(ajuste_mod_auto)
  ) +
  labs(title= "Precipitacion promedio mensual",
       y="PM")
```
  
Modelos con variable Dummy y Fourier para la serie diferenciada una vez.
```{r Dummy y Fourier serie diferenciada, echo=FALSE}
dx.tb = timetk::tk_tbl(dx, preserve_index = TRUE, rename_index = "Fecha", timetk_idx = FALSE, silent = FALSE) #Convierte un objeto "ts" a un "tibble"
dx.tb$Fecha=yearmonth(dx.tb$Fecha) #Convierte la fecha de objeto tibble a "mth"
names(dx.tb) <- c("Fecha","Valor") #Renombra las columnas del objeto tibble
dx.tsb <- as_tsibble(dx.tb, index=Fecha) #Convierte el objeto tibble a tsibble


ajuste_dx <- dx.tsb%>%model(
  `FourierK=1`=ARIMA(Valor~fourier(K=1)+pdq(0,0,0)+PDQ(0,0,0)),
  `FourierK=2`=ARIMA(Valor~fourier(K=2)+pdq(0,0,0)+PDQ(0,0,0)),
  `FourierK=3`=ARIMA(Valor~fourier(K=3)+pdq(0,0,0)+PDQ(0,0,0)),
  `Dummy`=ARIMA(Valor~season()+pdq(0,0,0)+PDQ(0,0,0)),
  `Zero`=ARIMA(Valor~0+pdq(24,0,0)+PDQ(0,0,0)),
  `One`=ARIMA(Valor~1+pdq(24,0,0)+PDQ(0,0,0)))
## Podemos agregar la opción fixed como una lista dentro de ARIMA, por ejemplo:
###fixed = list(ar1 = 0.3, ma2 = 0).

ajuste_dx
glance(ajuste_dx)

ajuste_dx
glance(ajuste_dx) %>% arrange(AICc) %>% select(.model:BIC)

ajuste_dx %>%
  fabletools::forecast(h = "2 years") %>%
  autoplot(dx.tb, level = 95) +
  facet_wrap(vars(.model), ncol = 2) +
  guides(colour = "none", fill = "none", level = "none") +
  geom_label(
    aes(x = yearmonth("2000 Jan"), y = 0.5,
        label = paste0("AICc = ", format(AICc))),
    data = glance(ajuste_dx)
  ) +
  labs(title= "Precipitacion promedio mensual diferenciada",
       y="PM")
```
  
Descomposicion STL  
```{r STL, echo=FALSE}
lluvia.tsb%>%gg_subseries(Valor,period=12)
lluvia.tsb<-lluvia.tsb%>%mutate(diff_valor=difference(Valor))
lluvia.tsb%>%gg_subseries(diff_valor,period=12)
###La base de datos "elecequip" está en en el paquete fpp
###Note que el operador %>% pipe permite concatenar múltiples dplyr operaciones
###Manufacture of electrical equipment: computer, electronic and optical products

#ME DA ERROR DE AQUI
lluvia.ts %>%
  stats::stl(t.window=13, s.window="periodic", robust=TRUE) %>%
  autoplot()
#HASTA AQUI


###usando libro fpp3 

lluvia.tsb %>%
  model(
    STL(Valor ~ trend(window = 13) +
                   season(window = "periodic"),
    robust = TRUE)) %>%
  components() %>%
  autoplot()
```
  
Pronóstico basados en descomposición
```{r Pronosticos Basados en Descomposicion, echo=FALSE}
fit <- stl(lluvia.ts, t.window=13, s.window="periodic",
           robust=TRUE)
fit %>% seasadj() %>% naive() %>%
  autoplot() + ylab("Nuevo índices ordenados.") +
  ggtitle("Pronóstico Naive de la componente ajustada estacionalmente")
###El método naive consiste en que la predicción es el último valor real de la serie(o el de una caminata aleatoria).
#Ahora se re-estacionalizan los datos añadiendo 
###Los pronósticos de la componente estacional.

#ME DA ERROR DE AQUI
#fit %>% forecast(method="naive") %>% autoplot() + ylab("New orders index")
#HASTA AQUI

###Note que la obtención de los pronósticos  es obtenida paso a paso.
###Otra forma de hacerlo es usando la función stlf
fcast1 <- stlf(lluvia.ts, method='naive')
fcast <- stlf(lluvia.ts, method='ets')
```
  
```{r Ajuste usando STL de feasts y model, echo=FALSE}
###Ajuste usando STL de feasts y model

fit_lluvia.tsb =lluvia.tsb%>%
  model(stlf=decomposition_model(STL(Valor ~ trend(window = 13) +
                   season(window = "periodic"),
    robust = TRUE),NAIVE(season_adjust)))

fit_lluvia.tsb%>%fabletools::forecast()%>%autoplot(lluvia.tsb)+ labs(y=" a",title=" b")  

Pronostico<-fit_lluvia.tsb%>%fabletools::forecast()  
Pronostico
###Por defecto hace el pronóstico para el doble del ciclo estacional
```
  
## Modeltime para ETS

El flujo de trabajo en modeltime es como sigue:
* Creación de una tabla con el(los) modelo(s) de modeltime. Es decir crear un tabla con el modelo ajustado usando los datos de entrenamiento.
* Etapa de calibración. Cuando el modelo ajustado es aplicado a los datos de prueba. Aquí se buscan los mejores hiperparámetros para calibrar el modelo y que nos entregue el modelo con la mejor capaciadad predictiva. Los siguientes dos pasos hacen parte de la etapa de calibración:
    * Pronóstico sobre los datos de prueba para compararlo con los reales.
    * Con el modelo "calibrado" sobre el conjunto de entrenamiento procedemos a computar las medidas de precisión del pronóstico.
    * Nota: Se pueden comparar las medidas de precisión sobre el conjunto de entrenamiento y  con las del conjunto de prueba.

* Una vez escogido el modelo final(con los hiperparámetros o variables regresoras finales), el que posiblemente tenga mejor capacidad predictiva, debemos reajustar el modelo sobre todos los datos(re-estimar los parámetros con todos los datos: los de entrenamineto y de prueba)

* Usar le modelo para hacer los pronósticos del futuro.



* 

```{r ets modeltime preparacion, echo=FALSE}

library(dplyr)
library(parsnip)
library(rsample)
library(timetk)
library(modeltime)
library(tsibble)
library(tidymodels)
###Creación del objeto sibble
#lluvia.tb<-as_tibble(as_tsibble(lAirPass))
#lluvia.tb$index=as.Date(lluvia.tb$index)
#lluvia.tb=rename(lluvia.tb,Fecha=index,lluvia.ts=value)
#lluvia.tb<-lluvia.tb%>%mutate(Airpass=exp(lluvia.ts))

lluvia.tb
###División en entrenamiento y prueba
splits_lluvia.tb=timetk::time_series_split(lluvia.tb,date_var=Fecha,assess = 12,cumulative = TRUE)
splits_lluvia.tb%>% tk_time_series_cv_plan()%>%
  plot_time_series_cv_plan(Fecha,lluvia.ts)
splits_lluvia.tb
```
  
El caso que trataremos consiste en la estimación de los parámetros, smooth_level($\alpha$), smooth_trend($\beta$), smooth_seasonal($\gamma$) de un modelo de suavizamineto exponencial.
```{r ets modeltime lluvia 1, echo=FALSE, eval=FALSE}
#Ajuste del modelo suavizamineto exponencial
?modeltime::exp_smoothing
ets_lluvia.ts<-modeltime::exp_smoothing(
  error="additive",
  trend="additive",
  season="additive"
)%>%
  set_engine("ets")%>%
  fit(lluvia.ts ~ lluvia$Fecha,data=training(splits_lluvia.tb))
 # Modeltime y creación de una tabla con el objeto ajustado sobre el conjunto de prueba y pronóstico sobre el conjunto de prueba.
 
modeltime_table(ets_lluvia.ts) %>%
  modeltime_calibrate(testing(splits_lluvia.tb))%>%
  modeltime_forecast(
    new_data = testing(splits_lluvia.tb),
    actual_data = lluvia.tb
  )%>%
  plot_modeltime_forecast(.conf_interval_fill = "lightblue")


##Se crea un objeto de pronóstico con los valores sobre el conjunto de prueba.
pronostico_ets<-modeltime_table(ets_lluvia.ts) %>%
  modeltime_calibrate(testing(splits_lluvia.tb))%>%
  modeltime_forecast(
    new_data = testing(splits_lluvia.tb),
    actual_data = lluvia.tb
  )
    
 pronostico_ets 
 
 ####Los mismo que hicimos anteriormente pero ahora creando objetos
 ## Modeltime
 model_tbl<-modeltime_table(ets_lluvia.ts)
## Calibración 
  calibration_tbl<-model_tbl%>%
    modeltime_calibrate(testing(splits_lluvia.tb))
## Pronóstico sobre el conjunto de prueba
  calibration_tbl%>%
   modeltime_forecast(
    new_data = testing(splits_lluvia.tb),
    actual_data = lluvia.tb
  ) 
 ###Residuales 
  residuales_ajuste<-model_tbl%>%
  modeltime_calibrate(new_data=training(splits_lluvia.tb))%>%
  modeltime_residuals()

residuales_ajuste%>%plot_modeltime_residuals(
  .type="timeplot",
  .interactive = TRUE)
  
### Precisión de los pronósticos
  calibration_tbl%>%
    modeltime_accuracy()
  
  ## Re-ajuste y predicción de valores futuros
re_ajuste<-calibration_tbl%>%
  modeltime_refit(data=lluvia.tb)

re_ajuste%>%
  modeltime_forecast(h=12,
                     actual_data = lluvia.tb
                     )%>%
  plot_modeltime_forecast()
```